臺灣雲林地方法院刑事判決
111年度訴字第352號
公  訴  人  臺灣雲林地方檢察署檢察官
被      告  田豐華


選任辯護人  施坤樹律師
上列被告因詐欺案件，經檢察官提起公訴（111年度偵字第3300
、4520、4521號），被告於本院準備程序就被訴事實為有罪之陳
述，本院合議庭裁定由受命法官獨任進行簡式審判程序，判決如
下：
    主  文
田豐華犯如附表主文欄所示之罪，各處如附表主文欄所示之刑（
含主刑及沒收）。應執行有期徒刑壹年肆月。沒收部分併執行之
。
    犯罪事實及理由
一、犯罪事實：
　　田豐華與張書孟、綽號吉、畜生等真實姓名、年籍不詳之詐
    欺、洗錢集團成員，於民國111年2至4月間，共同意圖為自
    己不法之所有，基於三人以上共同詐欺取財與共同洗錢之犯
    意聯絡，先由其等所屬詐欺集團成員以如附表所示之方法，
    向如附表所示之魏晨娟、徐弘文、林楷聆、徐嘉鴻4人分別
    施用詐術，使其等分別陷於錯誤，而將如附表所示之款項匯
    入如附表所示帳戶後，該集團成員旋即指示田豐華擔任提款
    車手，於如附表所示之時、地，持金融卡提領如附表所示之
    金額得逞，並製造金流追查斷點，以掩飾、隱匿上開三人以
    上共同詐欺取財所得之去向而為洗錢行為。嗣為警調閱附表
    所示地點之監視錄影畫面，而循線查獲，並扣得綽號畜生交
    予田豐華，供田豐華與張書孟、畜生、吉等人間之工作聯繫
    之IPHONE7手機1支，始查悉上情。
二、本案證據：
　㈠被告田豐華於警詢、偵訊及本院之自白。　
　㈡證人即告訴人魏晨娟、林楷聆、證人即被害人徐弘文、徐嘉
    鴻於警詢之證詞。
  ㈢台新銀行匯款資料、提領現場之監視器畫面截圖、郵局帳號0
    00-00000000000000號交易明細（偵4520號卷第28頁至第29
    頁、第57頁、第65頁至第66頁）、熱點資料案件詳細列表、
    ATM交易明細、提領現場之監視器畫面截圖、郵局帳號000-0
    0000000000000號交易明細（偵3300號卷第57頁至第58頁、
    偵4520號卷第51頁、第53頁、第59頁、第67頁）、中國信託
    銀行帳號000-000000000000號帳戶付款交易明細、台新銀行
    匯款資料、郵局帳號000-00000000000000號交易明細、熱點
    資料案件詳細列表、提領現場之監視器畫面翻拍照片（偵33
    00號卷第43頁至第45頁、第55頁至第58頁、第63頁至第66頁
    ）、通訊軟體對話紀錄翻拍照片1 份（偵3300號卷第229頁
    至第233頁）。
  ㈣扣案之iPhone7手機1支。　　 
三、論罪科刑：
  ㈠核被告所為，均係犯刑法第339條之4第1項第2款之三人以上
    共同詐欺之加重詐欺取財罪及洗錢防制法第14條第1項之一
    般洗錢罪。
　㈡被告所犯上開加重詐欺取財罪、一般洗錢罪間，均係為求詐
    得被害人之金錢，犯罪目的單一，各行為間亦有局部同一之
    情形，為想像競合犯，均依刑法第55條規定，各應從一重之
    加重詐欺取財罪處斷。被告就本案犯行與其他詐欺集團成員
    間，有犯意聯絡及行為分擔，應論以共同正犯。
　㈢按加重詐欺取財罪係侵害個人財產法益之犯罪，其罪數計算
    ，以被害人數、被害次數之多寡，決定其犯罪之罪數（最高
    法院107年度台上字第1066號判決要旨參照）。被告本案如
    附表編號1至4所示之犯行，因各告訴人、被害人受騙致交付
    財物之基礎事實有別，且本案詐欺集團成員分工為本案犯行
    之時間或空間亦有相當差距，且各係侵害獨立可分之不同財
    產法益，被告既係以共同犯罪之意思參與其中，應就其所參
    與犯行所生之全部犯罪結果共同負責，則應認其與同集團其
    他成員就本案各次犯行之犯意各別，行為互殊，應予分論併
    罰。　
  ㈣按犯洗錢防制法第14條、第15條之罪，在偵查或審判中自白
    者，減輕其刑，洗錢防制法第16條第2項定有明文。查被告
    於偵查及本院審理時均自白起訴之洗錢犯行，原應依前開洗
    錢防制法第16條第2項規定減輕其刑，雖被告所犯一般洗錢
    罪係屬想像競合犯中之輕罪，惟本院於後述量刑時仍當一併
    衡酌該部分減輕其刑事由，併此說明。
  ㈤爰以行為人之責任為基礎，審酌被告不循正當途徑賺取財物
    ，竟加入詐欺集團擔任車手領取款項，無視政府一再宣示掃
    蕩詐騙集團決心，並以前開方式使其所屬詐騙集團成員遂行
    其財產犯罪之目的，而造成本案告訴人、被害人等受有損害
    ，同時使該等不法份子得以隱匿真實身分及詐欺犯罪所得之
    去向，減少遭查獲之風險，助長犯罪之猖獗，破壞社會秩序
    及社會成員間之互信基礎甚鉅，行為實值非難；復考量被告
    於集團中尚非居於指揮者角色，被告犯後坦承犯行，犯後態
    度尚佳，另就一般洗錢犯行部分於偵審中已自白，符合相關
    自白減刑之規定情狀，並衡以告訴人、被害人等受損情形，
    且被告已與魏晨娟、林楷聆達成調解（有本院調解筆錄附卷
    可參，本院卷第129頁、第133頁）），再參酌被告年紀尚輕
    ，於本院審理時自陳：高職肄業之智識程度、工作經驗、家
    庭經濟、生活狀況（見本院第122頁至第123頁）及其前無不
    良素行（參臺灣高等法院被告前案紀錄表）等一切情狀，分
    別量處如附表所示之刑。復斟酌被告本案所為均屬加重詐欺
    取財及洗錢之集團性犯罪，犯罪方式與態樣雷同，各次犯行
    之時間甚為接近，為免其因重複同種類犯罪，以實質累加之
    方式定應執行刑，致使刑度超過其行為之不法內涵，而違反
    罪責原則，爰就其本案所犯4罪，定其應執行之刑如主文所
    示，以示懲儆。
 四、沒收部分：
　　 扣案之iPhone7手機1支，為該集團綽號畜生之人交付予被
     告，供被告與集團成員做上開犯行之連絡使用，業據被告
     供明在卷，則該扣案之iPhone7手機1支，乃供犯罪所用之
     物，爰依法諭知沒收。又被告供稱本案將領取金額交給吉
     後，尚未領到報酬（本院卷第112頁），是自無沒收犯罪所
     得之問題。
據上論斷，應依刑事訴訟法第273條之1第1項、第299條第1項前
段、第310條之2、第454條第1項（僅引程序法），判決如主文。
本案經檢察官黃煥軒提起公訴，檢察官蔡如琳到庭執行職務。
中　　華　　民　　國　　111 　年　　8 　　月　　24　　日
                  刑事第二庭    法  官  蔡美華
以上正本證明與原本無異。
如不服本判決應於收受判決後20日內向本院提出上訴書狀，並應
敘述具體理由；其未敘述上訴理由者，應於上訴期間屆滿後20日
內向本院補提理由書（均須按他造當事人之人數附繕本）。「切
勿逕送上級法院」。
中　　華　　民　　國　　111 　年　　8 　　月　　24　　日
                                書記官　陳智仁
附錄論罪法條　　　　　　　　　　　　　　　　
中華民國刑法第339條之4
犯第 339 條詐欺罪而有下列情形之一者，處 1 年以上 7 年以
下有期徒刑，得併科 1 百萬元以下罰金：
一、冒用政府機關或公務員名義犯之。
二、三人以上共同犯之。
三、以廣播電視、電子通訊、網際網路或其他媒體等傳播工具，
    對公眾散布而犯之。
前項之未遂犯罰之。
洗錢防制法第14條
有第二條各款所列洗錢行為者，處 7 年以下有期徒刑，併科新
臺幣 5 百萬元以下罰金。
前項之未遂犯罰之。
前二項情形，不得科以超過其特定犯罪所定最重本刑之刑。　　
附表：
編 號 被害人 告訴人 詐騙方法 匯款時間 匯入帳戶 匯款金額 提款人 提領時間 提領金額 提領地點 主 文 1 告訴人魏晨娟 儲值金錢提單領現 ⑴111年3月27日15時40分許 ⑵111年3月27日15時48分許 ⑶111年3月27日16時29分許 郵局帳號000-00000000000000號 ⑴3,000元 ⑵8,000元 ⑶15,000元 田豐華 ⑴111年3月27日15時48分許 ⑵111年3月27日16時14分許 ⑶111年3月27日16時33分許 ⑴16,005元（包含魏晨娟所匯入之3000元，起訴書附表誤繕為16000元） ⑵28,000元（包含魏晨娟所匯入之8000元） ⑶60,000元（包含魏晨娟所匯入之5萬 元） ⑴雲林縣○○鎮○○路000號彰化銀行土庫分行ATM ⑵雲林縣○○鎮○○路00號土庫郵局ATM ⑶雲林縣○○鎮○○路00號土庫郵局ATM 田豐華犯三人以上共同詐欺取財罪，處有期徒刑壹年。扣案之IPHONE7手機壹支沒收。 2 被害人徐弘文 解除設定以免扣款 ⑴111年3月27日17時45分許 ⑵111年3月27日17時50分許 郵局帳號000-00000000000000號 ⑴29,999元 ⑵29,985元 田豐華 ⑴111年3月27日17時54分許 ⑵111年3月27日17時54分許 ⑶111年3月27日17時55分許 ⑴20,005元 ⑵20,005元 ⑶20,005元 （以上起訴書附表均誤繕為20000元） 雲林縣○○鎮○○路000號全家土庫建國門市ATM 田豐華犯三人以上共同詐欺取財罪，處有期徒刑壹年壹月。扣案之IPHONE7手機壹支沒收。 3 告訴人林楷聆 解除設定以免扣款 ⑴111年3月27日18時8分許 ⑵111年3月27日18時11分許 郵局帳號000-00000000000000號 ⑴30,018元（起訴書誤繕為30000元） ⑵10,000元 田豐華 ⑴111年3月27日18時30分許 ⑵111年3月27日18時31分許 ⑶111年3月27日18時32分許 ⑷111年3月27日18時33分許 ⑸111牛年3月27日18時34分許　　 ⑴20,005元 ⑵20,005元 ⑶20,005元 （以上起訴書附表均誤繕為20000元） ⑷20,005元　 ⑸9,005元   （以上2筆起訴書附表漏載，因有接續犯一罪關係，業據本院當庭知補充） 雲林縣○○鄉○○路00號東勢鄉農會ATM 田豐華犯三人以上共同詐欺取財罪，處有期徒刑壹年。扣案之IPHONE7手機壹支沒收。 4 被害人徐嘉鴻 升級會員停止扣款 111年3月27日18時22分許 郵局帳號000-00000000000000號 18,985元 田豐華    田豐華犯三人以上共同詐欺取財罪，處有期徒刑壹年。扣案之IPHONE7手機壹支沒收。